臺灣高等法院臺南分院刑事判決　　　　　　 九十三年度上更(一)字第二六號 Ａ
　　　上　訴　人
　　　即　被　告　乙　○　○
　　　選任辯護人　陳　正　杰
右上訴人因槍砲彈藥刀械管制條例案件，不服臺灣嘉義地方法院九十年度訴字第一六
二號中華民國九十年四月十一日第一審判決（起訴案號：臺灣嘉義地方法院檢察署九
十年度偵字第一三０五號），提起上訴，判決後，經最高法院第一次發回更審，本院
判決如左：
      主      文
原判決關於乙○○部分撤銷。
乙○○共同以加害身體之事，恐嚇他人致生危害於安全，處有期徒刑肆月，如易科罰
金，以參百元折算壹日。
      事      實
一、乙○○與陳天成（業經原審以九十年度訴字第一六二號判處有期徒刑五年六月，
    併科罰金新臺幣二十萬元確定）係舊識，緣陳天成於民國（下同）九十年二月十
    六日二十時許，因與嘉義市○○路四七二號「薪傳通信行」負責人甲○○之弟賴
    明來因細故發生糾紛，心生不甘，即思報復，乃連絡乙○○、陳天保（業經原審
    以九十年度訴字第一六二號就持有手槍部分，判處有期徒刑陸年，併科罰金新臺
    幣二十萬元，另恐嚇危害安全部分，判處有期徒刑五月確定）、陳志明（所涉恐
    嚇危害安全部分，業經原審以九十年度訴字第一六二號，判處有期徒刑五月確定
    ），再由陳天保連絡姓名、年籍均不詳，綽號為「憨牛」之成年男子，相邀於九
    十年二月十七日十三時三十分許，在嘉義市○○街之興安市場會合，陳天保並持
    中共制式黑星半自動手槍乙把（含彈匣乙個、槍枝管制編號：00000000
    00），及子彈二顆放置於衣服內，陳天成則攜帶伸縮鐵棒及軟管各一枝，乙○
    ○、陳志明及「憨牛」男子則徒手，依時抵赴興安市場，乙○○及陳天保、陳天
    成、陳志明、綽號為「憨牛」之成年男子等五人明知陳天成攜帶伸縮鐵棒及軟管
    各一枝後，乃基於共同持有之意思，與恐嚇之犯意聯絡，由「憨牛」男子駕駛一
    輛自小客車搭載陳天保、及持有伸縮鐵棒及軟管之陳天成；陳志明則駕駛另一輛
    自小客車搭載乙○○前往「薪傳通信行」，於抵達該通信行前，陳天成得知陳天
    保持有前開手槍及子彈後，乃基於意圖供自己犯恐嚇罪所用，而與陳天保共同持
    有之，嗣於九十年二月十七日十三時五十三分許，五人抵達「薪傳通信行」後，
    綽號「憨牛」之男子留於車內接應，陳天成、陳天保、乙○○、陳志明四人則下
    車，由陳天成將前開所持有之伸縮鐵棒放置上衣內，並以手插在上衣佯裝有攜帶
    槍械；陳天保則持右揭槍、彈；乙○○則將手插在褲袋內作勢攜帶物品，陳志明
    則於店外把風接應，而陳天成、陳天保、乙○○則依序進入該通信行後，均以默
    示加害身體之意，由陳天保掏出前開手槍（內含子彈），指向店內員工姚純純，
    旋由陳天保、陳天成厲聲對店員姚純純恐嚇問：老闆在不在？致使姚純純心生畏
    怖，致生危害於安全，嗣於同日十三時五十四分十九秒，陳天保乃先行將前開槍
    彈收入衣服內後，在店外接應之陳志明則進入「薪傳通信行」店門口處，手扶門
    扇續為把風，陳天保等四人等侯甲○○不至後，乃由陳志明、乙○○依序退出「
    薪傳通信行」後，陳天保則心有未甘，持該手槍朝該店內魚缸開槍（毀損部分未
    據告訴）洩憤後，再由陳天保、陳天成先後離開「薪傳通信行」，旋陳天保等五
    人即各駕原車逃逸。嗣經警據報到場扣得彈頭一顆，並循線於九十年二月十九日
    上午九時三十分許，在嘉義市○區○○路二十巷四十號前查獲陳天保，同日下午
    十四時許在前揭興安市場Ｅ棟第二間沙發內取獲中共制式黑星半自動手槍乙把（
    含彈匣乙個、槍枝管制編號：0000000000）、子彈乙顆。
二、案經嘉義市警察局移送臺灣嘉義地方法院檢察署檢察官偵查起訴。
      理      由
一、訊據上訴人即被告乙○○矢口否認有何恐嚇犯行，被告乙○○於原審辯稱：伊只
    是要找老闆理論而已，伊將手放在口袋係伊的習慣，伊並沒有恐嚇。於本院則辯
    稱：伊在興安市場，陳天成去找伊，說他與甲○○吵架，因兩方都是朋友，伊勸
    導無效，他確實有邀伊要去找甲○○理論，伊說大家都是朋友，因怕發生事情，
    所以才隨後要去排解糾紛；當時是冬天，習慣性把手插在口袋是要保暖的。因陳
    天保是針對甲○○，我沒有看到甲○○在場，所以我就比較心安，不會怕。所以
    陳天保拿槍出來，沒有阻止云云。
二、經查：
（一）本件係因同案被告陳天成與被害人甲○○之弟賴明來曾因細故發生糾紛，由陳
      天成邀集被告乙○○、及同案被告陳天保、陳志明三名，陳天保另邀集綽號「
      憨牛」之男子等五人於九十年二月十七日十三時三十分許，在嘉義市興安市場
      會合，前往「薪傳通信行」找尋甲○○理論，並推由被告乙○○及同案被告陳
      天保、陳志明在該通信行助勢，被告乙○○等人於興安市場會合後，被告乙○
      ○及陳天保、陳志明三人均明知陳天成帶有伸縮鐵棒及軟管各一枝，綽號「憨
      牛」之男子留於車內接應等情，此據陳天成供稱：「憨牛沒有下車，他在車上
      等待接應。」（見偵字卷第四八頁）、「（到場由）陳天保的朋友開車」（見
      原審卷第五二頁）、「（問：本案之共犯是否你鳩集前往的呢？）是的，都是
      我叫他們共同前去助勢的。」、「你們前往通信行犯案時是否有分配工作任務
      ？）沒有，只交代他們說要去找西瓜（即甲○○）理論討個公道。」（偵字卷
      第四八頁反面）、「（問：在興安市場時你就告訴他們三人說有槍彈？）沒有
      。我只有告訴他們有拿一枝軟棍子及伸縮鐵管。」（偵字卷第五二頁反面）等
      語，而就陳天成係因何緣故，及如何鳩集綽號「憨牛」之男子與其餘已判決確
      定同案被告等三人等情，核與被告乙○○供稱：「二月十七日中午約十三時三
      十分許，我和陳志明在與安市場泡茶聊天，陳天成前來市場找我們說他被西瓜
      甲○○欺侮，邀我們與他一起前往他所開設之薪傳通信行找西瓜理論。」（警
      卷卷第八頁反面、偵字卷第二一頁反面）、同案被告陳志明供稱：「：：：二
      月十七日中午在市場內遇見陳天成即告訴我們說遭庄內之人叫外人來欺侮他，
      要我及乙○○協助他在旁助勢，要去找西瓜理論：：：。」（偵字卷三三頁、
      第三六頁反面）、同案被告陳天保供稱：「（綽號「憨牛」之男子）是由高雄
      來找我之朋友，駕駛豐田汽車，一同前去槍擊現場，但他在車上，沒有下車：
      ：我們開槍後即駕車離開。」、「（問：你們在興安市場幾人會合？答）連我
      高雄來找我的朋友共五個人，我、陳天成、乙○○、憨牛、陳志明。」（見偵
      查卷第六三頁正反面、原審卷五一頁）等語相互一致，由此可見陳天成前揭所
      供，並非虛妄，顯見被告乙○○及陳天保、陳志明及綽號「憨牛」之男子四人
      ，在興安市場皆明知同案被告陳天成確有帶伸縮鐵棒及軟管各一枝等情無訛。
（二）按伸縮鐵棒及軟管如持之對人攻擊均可以對人之身體產生危害，持之前往仇家
      予以理論，顯可能發生傷害、恐嚇之事，此揆諸日常生活經驗法則自明，被告
      乙○○與陳志明、陳天成共同持有上開物品前往「薪傳通信行」找尋仇家理論
      ，並在場助勢，綽號「憨牛」之男子留於車內接應，均有為恐嚇不確定故意存
      在灼然。
（三）揆之被告乙○○於陳天保持槍指向被害人姚純純，及陳天成以手插在上衣佯裝
      有攜帶槍械，分別對姚純純為恐嚇時，被告乙○○已親自在旁，此據檢視自當
      日側錄而得之錄影帶並經原審命警逐秒翻拍成照片後之證人姚純純結證：「一
      時五十三分五十七秒至一時五十四分零秒之間拿起槍在手上，並拿起槍在腰部
      以上搖晃，指著我跟我講話：：：。」、「（問：持槍的人問你老闆在不在？
      ）陳天保、陳天成都有問，另二人沒有說話。」、「（問：陳天保還跟你說何
      話？）他一直重複說老闆在不在。」、「（問：陳天成呢？）他也是問老闆在
      不在，只是問的比較少。」、「（問：當時陳天保拿槍搖晃時，櫃台前及門口
      處可否看到他搖晃槍枝？）只要站著都可看到。」（原審卷第九六頁）等語，
      及觀諸於當日十三時五十四分零一秒時，被告乙○○即已進入「薪傳通信行」
      內，此有該秒數翻拍之照片一紙附卷可資佐證（原審卷第七十頁下方照片），
      復參之被告乙○○亦自承：伊進入店內有跟陳天成一樣將手放入衣服內，作勢
      有帶物品等語（偵字卷第二一頁反面），並經原審當庭播放該供詞之錄音帶勘
      驗無訛（偵查筆錄係記載作勢有帶槍械，原審勘驗後已更正為有帶物品，見原
      審卷一四四頁），顯見被告乙○○應有與陳天保、陳天成前揭恐嚇行為彼此互
      為利用甚明。故被告乙○○事前既有恐嚇之不確定故意，事後再就下手實施恐
      嚇者之恐嚇行為，彼此互為利用，其亦有恐嚇之共同犯行甚明。
（四）又被告乙○○雖於本院前審調查中又辯稱：伊係要去排解糾紛，陳天保叫曾玲
      珠以手機叫甲○○（即曾玲珠之夫）回店時，伊曾搖手暗示曾玲珠不要叫甲○
      ○回家云云，並聲請本院前審傳訊證人曾玲珠，雖證人曾玲珠於本院調查中亦
      附和被告乙○○上開辯詞及證人陳志明證稱：乙○○有勸陳天成不要，陳天成
      不聽就走了，乙○○不放心，要我載他去薪傳通信行（見本院上訴卷第四七、
      六十頁）云云，惟若被告乙○○如真係欲前往勸架，何以自承到現場時均不發
      一語，雙手仍插於口袋內，作勢衣服內似有攜帶物品之意（見本院上訴卷第四
      八頁、偵字卷二一頁反面），又若被告乙○○如其所辯係欲前往排解糾紛，則
      同案被告陳天保欲開槍時何以未加以阻止，此並據「薪傳通信行」之店員姚純
      純及甲○○之妻曾玲珠於警訊、偵查及原審審理中證述甚詳在卷，雖被告乙○
      ○供稱甲○○未在現場，所以認為不會發生事情等語，但以陳天成、陳天保在
      場之言語及動作，情況緊急，一觸即發，何能謂不會造成第三人傷害或死亡之
      虞，凡此核與被告乙○○要去排解糾紛之立場不符。況被告乙○○於原審審理
      中亦坦承「（問：去那作何事？答）我們要去找老闆理論」等語（見原審卷第
      二一頁），亦未述及是要排解糾紛等情。又如被告乙○○確有向曾玲珠暗示不
      要叫甲○○回來，何以曾玲珠屢於警訊、偵查及原審調查中就此部分均未言及
      ，迨於本院調查中被告乙○○始聲請本院傳訊曾玲珠證明伊確係排解糾紛云云
      ，顯與常情有違，且曾玲珠於經警詢以案發時你有否在場，當時情形如何，及
      經檢察官訊以你回店裏之後，歹徒說什麼時，均未提及被告乙○○有比何種手
      勢（見警卷第二八頁反面、偵字卷第八一頁），甚且在偵查中猶供稱「（問：
      回到店裏看到四個歹徒，有幾人持槍？答）我在顧小孩，沒看很清楚。」等語
      明確（見偵字卷第八一頁），豈會注意乙○○有比手勢要其不要打電話之理，
      況僅比手勢而未出聲，所比手勢是否即要曾玲珠不要打電話之意思，曾玲珠如
      何得以肯認，又被告乙○○既抗辯係前往排解糾紛，何以不直接告知曾玲珠不
      要打電話，而同在現場之姚純純亦迄未證述，被告乙○○有比何手勢示意曾玲
      珠不要打電話之動作，足證曾玲珠、陳志明上開所為之證述，純係迴護被告乙
      ○○之詞，難以憑採。被告乙○○所辯，應屬卸責之詞，不足採信。
（五）又同案被告陳天保持前揭槍、彈，指向店內員工姚純純，同案被告陳天成將所
      持有之伸縮鐵棒放置上衣內，並以手插在上衣佯裝有攜帶槍械；被告乙○○則
      將手插在褲袋內作勢攜帶物品，並由陳天保、陳天成分別厲聲對店員姚純純恐
      嚇問：老闆在不在？雖其等並未揚言加害姚純純身體，惟依當時情境，就任何
      人客觀處於店員姚純純立場而言，被告乙○○等三人所為，均能有確切感受其
      身體將遭加害之默示通知，此依一般經驗法則自明，而被告乙○○等三人前揭
      行為，確已致店員姚純純之主觀上心生畏懼，致生危害於安全，此據姚純純證
      述在卷（偵字卷第八一頁反面、同卷第八二頁）。
（五）綜右所述，本件事證已臻明確，被告乙○○與已判決確定之陳天保、陳天成、
      陳志明四人前揭恐嚇犯行，均堪認定。
三、查以前揭言詞動作恐嚇他人，客觀上足生危害於他人身體之安全，核上訴人即被
    告乙○○所為，係犯刑法第三百零五條之恐嚇罪。被告乙○○與綽號「憨牛」之
    男子及同案被告陳天保、陳天成、陳志明等五人就恐嚇犯行，具有犯意之聯絡及
    行為之分擔，均為共同正犯。
四、原審對被告乙○○予以論罪科刑，固非無見；惟查被告乙○○就陳天保等二人違
    反槍砲彈藥刀械管制條例第七條第四項之未經許可持有手槍、第十二條第四項之
    未經許可持有子彈罪名部分，並無共犯關係（詳如後述），原判決認其間有共犯
    關係，尚有未合。被告上訴意旨否認犯罪，固無足取，惟原判決既有可議，自應
    由本院將原審此部分不當之判決，予以撤銷改判；爰審酌被告乙○○共同以恐嚇
    之手法，及上開犯罪動機之輕重、下手實施之程度、生活狀況、犯罪所生之損害
    ，與被害人甲○○表示已願原諒被告，業據甲○○於原審到庭陳述明確等一切情
    狀，量處有期徒刑四月，並諭知諭知易科罰金之折算標準。另伸縮鐵棒及軟管各
    一枝，並未扣案，又非法定應沒收之物，為免將來執行發生困難，爰不併予宣告
    沒收。
五、本件公訴意旨另以：被告乙○○於上開時、地，前往「薪傳通信行」時，亦與被
    告陳天保、陳天成、陳志明有共同持有槍、彈犯行，因認被告乙○○亦涉有槍砲
    彈藥刀械管制條例第七條第四項之未經許可持有手槍、第十二條第四項之未經許
    可持有子彈罪名等語。訊據被告乙○○則矢口否認有何前揭持有槍、彈犯行，辯
    稱：伊並未持有該槍彈，也不知陳天成或陳天保當時身上帶槍等語。經查：
（一）按共同正犯之成立，除共同實施犯罪之行為外，其就他人之行為負共犯之責者
      ，以有犯意之聯絡為要件。若事前並未合謀，實施犯罪行為之際，又係出於行
      為者獨立之意思，即不負共犯之責。又犯罪事實應依證據認定之，無證據不得
      認定其犯罪事實，不能證明被告犯罪者，應諭知無罪之判決，刑事訴訟法第一
      百五十四條第二項、第三百零一條第一項分別定有明文。又刑事訴訟法第一百
      六十一條第一項規定：檢察官就被告犯罪事實，應負舉證責任，並指出證明之
      方法。因此，檢察官對於起訴之犯罪事實，應負提出證據及說服之實質舉證責
      任。倘其所提出之證據，不足為被告有罪之積極證明，或其指出證明之方法，
      無從說服法院以形成被告有罪之心證，基於無罪推定之原則，自應為被告無罪
      判決之諭知（最高法院九十二年台上字第一二八號判例參照）。
（二）本件尚無證據證明同案被告陳天保、陳天成曾告知被告乙○○其等持前開槍、
      彈至「薪傳通信行」等情。且姚純純、曾玲珠及同案被告陳天成、陳天保均未
      指認被告乙○○亦持有該槍彈，另被告乙○○係與同案被告陳天保搭乘不同小
      客車前往「薪傳通信行」，如前所述，則被告乙○○對另車同案被告陳天保、
      陳天成持有槍彈行為，表示並不知情，核與常尚無違背，已難認被告乙○○對
      於陳天保持有槍彈之行為，於事前已然知情。至陳天保於偵查中雖指稱陳天成
      到興安市場會合才告訴我們三個人有槍彈云云（見偵查卷第二十頁），然已為
      被告乙○○及同案被告陳天成所否認（見偵查卷第二一頁反面、五二頁反面）
      ，且陳天保於偵查中所述，「陳天成的槍枝交給我攜帶」「陳天成帶手槍」「
      陳天成在車內將槍彈交給我」等各語（見偵查卷第十八頁反面、十九頁、二十
      頁），均與其嗣後所供其承認持槍部分是實在，誣賴給吳天明的部分是不實在
      （見原審卷第一三九頁），足見其前揭所供，已難謂真實，不足為被告不利之
      認定。
（三）再就當日係陳天成先行進入薪傳通信行，陳天保尾隨進入，至十三時五十四分
      零一秒被告乙○○始進入該店，十三時五十四分零三秒被告乙○○已到櫃台，
      經原審勘驗錄影帶屬實，有勘驗筆錄在卷可稽（見原審卷第一四二頁），而同
      案被告陳天保於當日十三時五十三分五十七秒至一時五十四分零秒之間即拿起
      手槍在手上，並拿起槍在腰部以上搖晃，指著跟姚純純講話，已如前述。是被
      告乙○○於進入薪傳通信行之前，陳天保已持有槍枝，惟此僅能證明被告乙○
      ○於進入薪傳通信行後，始目睹知悉陳天保持有槍枝，然其間只有三、四秒之
      短暫蒼促時間，能否謂被告乙○○與陳天保間已有此部分之犯意聯絡，尚乏證
      據足以證明。又被告乙○○對於陳天保持有槍彈之行為，於事前既不知情，難
      認有合謀之情形，其亦未分擔持有之行為，尚難僅因被告於前開時地，將手插
      在褲袋內作勢攜帶物品，參與恐嚇店員姚純純，且目睹陳天保持槍搖晃後，仍
      無相當驚訝之反應，不改其色故作前項舉措，即謂被告乙○○與同案被告陳天
      保進入薪傳通信行內，即有共同持有前開槍彈之犯意聯絡，應負共同持有槍彈
      之刑責，要為灼然。
（四）綜右所述，被告辯無上開犯行，尚堪採信，此外，復查無其他積極證據，足資
      佐證被告乙○○有何違反槍砲彈藥刀械管制條例犯行，本院就此部分本應為無
      罪之諭知，惟公訴人認該部分與被告乙○○上開有罪部分，有方法結果之牽連
      關係，屬裁判上一罪關係，爰不另為無罪之諭知。
據上論斷，應依刑事訴訟法第三百六十九條第一項前段、第三百六十四條、第二百九
十九條第一項前段，刑法第二十八條、第三百零五條、第四十一條第一項前段、罰金
罰鍰提高標準條例第一條前段、第二條，判決如主文。
本案經檢察官王碧霞到庭執行職務。
中    華    民    國      九十三      年      六    月      三十        日
                                  臺灣高等法院臺南分院刑事第四庭
                                      審判長法官  鄭    文    肅
                                            法官        ？
                                            法官  高    明    發
右正本證明與原本無異。
檢察官如不服本判決，應於判決送達後十日內向本院提出上訴書。
被告不得上訴。
                                     法院書記官   陳    淑    貞
中    華    民    國      九十三      年      七      月      一        日
附錄法條：
刑法第三百零五條：
以加害生命、身體、自由、名譽、財產之事，恐嚇他人致生危害於安全者，處二年以
下有期徒刑、拘役或三百元以下罰金。
